臺灣新北地方法院刑事判決
111年度審易字第1434號
公  訴  人  臺灣新北地方檢察署檢察官
被      告  戴鳳斌


                    （現另案於法務部矯正署臺中看守所羈押中）
上列被告因竊盜案件，經檢察官提起公訴（111年度偵字第9232
號），被告於本院準備程序進行中，就被訴事實為有罪之陳述，
經本院告知簡式審判程序之旨，並聽取當事人之意見後，裁定依
簡式審判程序審理，判決如下：
    主  文
戴鳳斌共同攜帶兇器毀壞門窗竊盜，處有期徒刑捌月。未扣案之
犯罪所得保險箱壹個、新臺幣陸萬肆仟壹佰貳拾陸元、價值貳仟
肆佰元之振興五倍卷均與黃仁鋒共同沒收，於全部或一部不能沒
收或不宜執行沒收時，均共同追徵其價額。
    事  實
一、戴鳳斌與黃仁鋒（由本院另行審結）基於意圖為自己不法所
    有之竊盜犯意聯絡，於民國110年11月15日凌晨3時許，前往
    新北市○○區○○路0段000號「創盛號新埔門市」麵包店，共同
    持客觀上具有危險性、足以對人之生命及身體構成威脅，足
    供兇器使用之鐵撬1支（未扣案）破壞上址後門侵入店內，
    竊取店內之保險箱1個（價值新臺幣【下同】3,000元，內有
    現金6萬4,126元、價值2,400元之振興五倍卷)，得手後旋即
    逃離現場。嗣該店員工發現遭竊報警處理，經警調閱相關監
    視器錄影畫面後，始查悉上情。
二、案經奶油山丘烘培事業有限公司訴由新北市政府警察局海山
    分局報告臺灣新北地方檢察署檢察官偵查起訴。
    理  由
一、按除被告所犯為死刑、無期徒刑、最輕本刑為3年以上有期
    徒刑之罪或高等法院管轄第一審案件者外，於第一次審判期
    日前之準備程序進行中，被告先就被訴事實為有罪之陳述時
    ，審判長得告知被告簡式審判程序之旨，並聽取當事人、代
    理人、辯護人及輔佐人之意見後，裁定進行簡式審判程序，
    刑事訴訟法第273條之1第1項定有明文。經核本件被告所犯
    係死刑、無期徒刑、最輕本刑為3年以上有期徒刑以外之罪
    ，其於準備程序中就被訴之事實為有罪陳述，經法官告知簡
    式審判程序之旨，並聽取公訴人及被告之意見後，本院爰依
    首揭規定，裁定改依簡式審判程序進行審理，合先敘明。
二、上揭犯罪事實，業據被告戴鳳斌於警詢及本院審理時均坦承
    不諱，核與同案被告黃仁鋒於警詢時供述、證人即告訴代理
    人蔡惠如於警詢時證述之情節大致相符，復有案發現場及後
    門毀損照片2張、現場暨附近道路及黃仁鋒租車之監視器錄
    影畫面擷圖共25張、監視器錄影光碟1片（見偵卷第19頁、
    第19頁反面至第29頁、新北市政府警察局影音資料紀錄儲存
    袋）在卷可參，足認被告前揭自白均與事實相符。本件事證
    明確，被告前開犯行堪以認定，應依法論科。
三、論罪科刑： 
　㈠按刑法第321條第1項第2款所謂「毀越」門窗、牆垣或其他安
    全設備，「毀」係指毀損、毀壞，「越」則指越進、越入、
    超越或踰越而言，毀而不越，或越而不毀，均得依該條款處
    斷，亦即祇要毀越行為足使該門窗、牆垣或安全設備喪失防
    閑作用，即該當於前揭規定之要件。又該款所謂之「門窗」
    ，係指住宅、店舖或其他建築物（包括公寓、大廈內之各住
    戶或店舖）之用以分隔內外之出入口大門及窗戶而言。復按
    刑法第321條第1項第3款之攜帶兇器竊盜罪，係以行為人攜
    帶兇器竊盜為其加重條件，此所謂兇器，其種類並無限制，
    凡客觀上足對人之生命、身體、安全構成威脅，具有危險性
    之兇器均屬之，且祇須行竊時攜帶此種具有危險性之兇器為
    已足，並不以攜帶之初有行兇之意圖為必要（最高法院79年
    度台上字第5253號判決意旨參照）。查被告與黃仁鋒共同持
    鐵撬破壞上址麵包店後門侵入店內行竊，而鐵撬乃金屬所製
    ，既能破壞鐵製後門（見偵卷第19頁上方照片），質地自屬
    堅硬，如以之攻擊人體，足以造成相當之傷害，是可認該物
    客觀上可對人之生命、身體、安全構成威脅，具有危險性，
    而屬刑法第321條第1項第3款所稱之兇器無訛。從而，本件
    被告與黃仁鋒持鐵撬破壞上址後門行竊，自屬攜帶兇器毀壞
    門窗之竊盜行為。
  ㈡核被告所為，係犯刑法第321條第1項第2款、第3款之攜帶兇
    器毀壞門窗竊盜罪。起訴書就本件犯行雖漏未論及被告共同
    竊盜行為有「毀壞門窗」之加重竊盜態樣，然此僅為加重條
    件之變更，被告所犯仍屬構成要件及法條相同之加重竊盜罪
    ，公訴檢察官並已當庭補充被告本案加重竊盜犯行之起訴法
    條為刑法第321條第1項第2款、第3款之攜帶兇器毀壞門窗竊
    盜罪（見本院卷第132頁），自無庸變更起訴法條，附此敘
    明。
　㈢被告與同案被告黃仁鋒就上開犯行，有犯意聯絡及行為分擔
    ，應論以共同正犯。
　㈣爰審酌被告前有多次竊盜前科紀錄（見卷附臺灣高等法院被
    告前案紀錄表），竟仍不思循正當途徑獲取財物，再與黃仁
    鋒共犯本案加重竊盜犯行，足見其法治觀念薄弱，缺乏對他
    人財產權之尊重，所為應予非難，兼衡其犯罪之動機、目的
    、手段、所竊得財物之種類、價值數額、犯後坦承犯行之態
    度，及國中畢業之智識程度、離婚，自陳從事木工、無需扶
    養他人、經濟狀況勉持之生活情形（見被告個人戶籍資料、
    本院卷第139頁）等一切情狀，量處如主文所示之刑。
四、沒收：
　㈠按有關共同正犯犯罪所得之沒收、追繳或追徵，最高法院向
    採之共犯連帶說，業經最高法院104年度第13、14次刑事庭
    會議決議不再援用，並改採沒收或追徵應就各人所分得者為
    之之見解。又所謂各人「所分得」，係指各人「對犯罪所得
    有事實上之處分權限」，應視具體個案之實際情形而定：倘
    若共同正犯各成員內部間，對於不法利得分配明確時，固應
    依各人實際分配所得沒收；然若共同正犯成員對不法所得並
    無處分權限，其他成員亦無事實上之共同處分權限者，自不
    予諭知沒收；至共同正犯各成員對於不法利得享有共同處分
    權限時，則應負共同沒收之責。至於上揭共同正犯各成員有
    無犯罪所得、所得數額，係關於沒收、追繳或追徵標的犯罪
    所得範圍之認定，因非屬犯罪事實有無之認定，並不適用「
    嚴格證明法則」，無須證明至毫無合理懷疑之確信程度，應
    由事實審法院綜合卷證資料，依自由證明程序釋明其合理之
    依據以認定之（最高法院104年度台上字第3604號判決意旨
    參照）。被告與共犯黃仁鋒共同竊得之保險箱1個（價值3,0
    00元）、現金6萬4,126元、振興五倍卷2,400元，為其等之
    犯罪所得，未扣案且未合法發還或賠償告訴人，而被告於警
    詢及本院審理時均供稱：我只分到3萬元，其他財物都是黃
    仁鋒拿走等語（見偵卷第9頁、本院卷第133頁），然同案被
    告黃仁鋒於警詢時則供稱：我拿走贓款3萬1,000元，剩下歸
    戴鳳斌所有等語（見偵卷第4頁），是依被告與黃仁鋒上開
    所述無從認定被告與黃仁鋒就所竊得之上開財物已明確分配
    ，應認被告與黃仁鋒共同擁有上開犯罪所得且皆有處分權限
    ，自應負共同沒收之責，而宣告沒收亦無過苛、欠缺刑法上
    之重要性、犯罪所得價值低微，或為維持受宣告人生活條件
    之必要等情形，爰依刑法第38條之1第1項前段、第3項之規
    定宣告共同沒收，並於全部或一部不能沒收或不宜執行沒收
    時，共同追徵其價額。
　㈡至被告與黃仁鋒犯本案使用之鐵撬1支，固為被告等人犯本案
    所用之物，惟未扣案，且依卷內事證無從認定為被告或黃仁
    鋒所有，自無從宣告沒收，附此說明。
據上論斷，應依刑事訴訟法第273條之1第1項、第299條第1項前
段，判決如主文。
本案經檢察官褚仁傑提起公訴，檢察官林亭妤到庭執行職務。
中　　華　　民　　國　　111 　年　　9 　　月　　6 　　日
                  刑事第二十三庭  法  官  藍海凝
上列正本證明與原本無異。
如不服本判決，應於判決送達後20日內敘明上訴理由，向本院提
出上訴狀 (應附繕本) ，上訴於臺灣高等法院。其未敘述上訴理
由者，應於上訴期間屆滿後20日內向本院補提理由書「切勿逕送
上級法院」。
                                  書記官  彭姿靜
中　　華　　民　　國　　111 　年　　9 　　月　　12　　日
附錄本案論罪科刑法條全文：
中華民國刑法第321條
犯前條第1項、第2項之罪而有下列情形之一者，處6月以上5年以
下有期徒刑，得併科50萬元以下罰金：
一、侵入住宅或有人居住之建築物、船艦或隱匿其內而犯之。
二、毀越門窗、牆垣或其他安全設備而犯之。
三、攜帶兇器而犯之。
四、結夥三人以上而犯之。
五、乘火災、水災或其他災害之際而犯之。
六、在車站、港埠、航空站或其他供水、陸、空公眾運輸之舟、
    車、航空機內而犯之。
前項之未遂犯罰之。